臺灣臺東地方法院刑事裁定　
111年度聲字第265號
聲明異議人
即  受刑人  曾俊瑋


上列聲明異議人即受刑人因公共危險案件，對臺灣臺東地方檢察
署檢察官及臺灣高雄地方檢察署執行之指揮（111年度執字第455
號、111執助字第344號）聲明異議，本院裁定如下：
    主  文
聲明異議駁回。
    理  由
一、聲明異議意旨略以：本院111年東交簡字第10號刑事簡易判
    決既已諭知得易科罰金，執行檢察官卻僅因法務部之函釋即
    不准受刑人易科罰金。又受刑人雖已陳述意見，然執行檢察
    官對於聲明異議人所提出之事由並無實質審查，即據以此等
    事由於本件案發前均已存在已久，而不予易科罰金，未說明
    為何無法給予聲請易服勞動之機會，係怠於裁量受刑人應否
    准予易刑處分，自屬違法及違憲，亦有違比例原則及信賴保
    護原則。況受刑人之職業為鳳聖實業股份有限公司屏東預拌
    廠之副廠長，其係為拓展公司業務，與廠商交際應酬，在不
    得已之情況下遭人要求喝酒，若其入監，不但公司將因而陷
    入停擺，公司及員工之生計亦將受到影響。另家中有71歲之
    老母，配偶為家管並無收入，其尚需撫養9歲之女兒，甚有
    貸款新臺幣(下同)330萬元須分期償還，若其入監後配偶子
    女之生活因無收入，將陷入困難，爰依刑事訴訟法第484條
    聲明異議，請求撤銷檢察官不准受刑人易科罰金之執行指揮
    處分，並准予本案易科罰金等語。
二、按受刑人或其法定代理人或配偶，以檢察官執行之指揮為不
    當者，得向諭知該裁判之法院聲明異議，刑事訴訟法第484
    條定有明文。該條所稱「檢察官執行之指揮不當」，係指檢
    察官有積極執行指揮之違法及其執行方法有不當等情形而言
    。又犯最重本刑為5年以下有期徒刑以下之刑之罪，而受6月
    以下有期徒刑或拘役之宣告者，得以1,000元、2,000元或3,
    000元折算1日，易科罰金。但易科罰金，難收矯正之效或難
    以維持法秩序者，不在此限，刑法第41條第1項亦定有明文
    。準此，有期徒刑或拘役得易科罰金之案件，法院所諭知者
    ，僅係如易科罰金之折算標準而已，至於是否准予易科罰金
    ，係賦予執行檢察官於執行之際，視個案具體情形，依前開
    法律規定裁量之權能，非謂受刑人受6個月以下有期徒刑或
    拘役之宣告時，執行檢察官即必然應准予易科罰金。再依刑
    事訴訟法第457條第1項前段規定，執行裁判由為裁判法院對
    應之檢察署檢察官指揮之，此得易科罰金案件之執行，檢察
    官原則上應准予易科罰金，至是否不准易科罰金，係由執行
    檢察官依刑法第41條第1項但書規定，舉符實且具體之事證
    以審酌受刑人是否有因易科罰金，「難收矯正之效或難以維
    持法秩序」之例外情形，而為決定。所謂「難收矯正之效」
    及「難以維持法秩序」，乃立法者賦與執行檢察官得依具體
    個案，考量犯罪特性、情節及受刑人個人特殊事由，審酌應
    否准予易刑處分之裁量權，檢察官就此項裁量權之行使，僅
    於發生裁量瑕疵之情況，法院始有介入審查之必要，倘檢察
    官之執行指揮，其程序上已給予受刑人就其個人特殊事由陳
    述意見之機會（包括在檢察官未傳喚受刑人，或已傳喚受刑
    人但受刑人尚未到案前，受刑人先行提出易科罰金聲請等情
    形），實體上並已就包含受刑人所陳述關於其個人特殊事由
    在內之刑法第41條第1項但書或第4項所指情形予以衡酌考量
    ，則難認其裁量權之行使有何違法或不當可言。易言之，執
    行檢察官就受刑人是否確因易科罰金或易服社會勞動，而有
    難收矯正之效，或難以維持法秩序之情事，有裁量判斷之權
    限，法院僅得審查檢察官裁量時其判斷之程序有無違背法令
    、事實認定有無錯誤、其審認之事實與刑法第41條第1項但
    書、第4項之裁量要件有無合理關連、有無逾越或超過法律
    規定之範圍等問題，原則上不宜自行代替檢察官判斷受刑人
    有無上開情事。倘執行檢察官經綜合評價、衡酌後，仍認受
    刑人有上開不適宜為易刑處分之情形，而為否准受刑人易科
    罰金或易服社會勞動之執行命令，則屬執行檢察官裁量權之
    合法行使範圍，自不得任意指為違法或不當（最高法院110
    年度台抗字第1188號裁定意旨參照）。　　
三、經查：
(一)受刑人於民國110年5月間因酒後駕車之公共危險案件，經臺
    灣高雄地方檢察署檢察官(下稱高雄地檢署)以110年度速偵
    字第1789號為緩起訴處分確定，緩起訴期間為110年5月27日
    至111年5月26日（第1案）；再於110年12月間因酒後駕車之
    公共危險案件，經本院以111年度東交簡字第10號判決判處
    有期徒刑4月確定（第2案即本案；吐氣所含酒精濃度達每公
    升0.81毫克，且因不勝酒力擦撞靜停路旁之自用小客車1輛
    及普通重型機車2輛）等情，有本案判決書及臺灣高等法院
    被告前案紀錄表在卷可稽，故受刑人於110年內再犯酒駕犯
    罪達2次，且本案吐氣所含酒精濃度達每公升0.81毫克又擦
    撞靜停路旁車輛之事實，堪以認定。　　
(二)刑法第41條第1項得否易科罰金之規定，已刪除「受刑人因
    身體、教育、職業、家庭之關係或其他正當事由，執行顯有
    困難」之要件。是以執行檢察官依同項但書規定，具體審酌
    受刑人是否具有「確因不執行所宣告之刑，難收矯正之效，
    或難以維持法秩序」，而為准駁易科罰金之聲請，即符合易
    科罰金制度之意旨。亦即執行檢察官在考量受刑人之一切主
    、客觀條件，審酌其如不接受有期徒刑或拘役之執行，是否
    難達科刑之目的、收矯正之成效或維持法秩序等情，以之作
    為其裁量是否准予易科罰金之憑據，非謂受刑人受6個月以
    下有期徒刑或拘役之宣告時，執行檢察官即必然應准予易科
    罰金。臺灣臺東地方檢察署(下稱臺東地檢署)執行檢察官就
    受刑人所犯本案之罪，經審查後，認受刑人1年內密集2犯（
    110年），本次酒測值雖未逾吐氣所含酒精濃度為每公升1.0
    毫克，惟衝撞多輛車，亦自承：完全不清楚行駛路況、完全
    沒有印象等語，顯無法安全駕車仍恣意上路，罔顧大眾安全
    ，非予入監難收矯正之效等情事，因認不准予受刑人易科罰
    金及易服社會勞動，並呈請主任檢察官、檢察長核可後，執
    行檢察官於111年3月21日簽發111年度執字第455號執行傳票
    ，命令受刑人應於111年4月13日下午3時00分到案執行，惟
    受刑人於111年4月11日具狀聲明異議並聲請准予易科罰金，
    略謂：聲請人雖為酒駕累犯，惟聲請人已醒悟自身酒駕行為
    嚴重影響社會智慧及危害他人生命安全，且影響個人家庭、
    事業甚鉅，遂痛定思痛，下定決心戒酒痛改前非，並願切結
    保證絕不再犯等語。嗣執行檢察官於審核後於111年4月19日
    函覆受刑人：本件經審核不准易科罰金，亦不准易服社會勞
    動，且因受刑人現住高雄，爰囑託高雄地檢署執行等語。嗣
    高雄地檢署執行檢察官受囑託執行本案，經審查後，認受刑
    人接續於1年內2犯酒駕案件，且第2次酒駕時，明知已受緩
    起訴處分，且於緩起訴時間內，另該次酒駕酒測值高達每公
    升0.81毫克，且發生事故，本件若予易科罰金或易服勞動，
    均難收矯治之效或維持秩序，並呈請主任檢察官、檢察長核
    可後，執行檢察官於111年5月5日簽發111年度執助字第344
    號執行傳票，命令受刑人應於111年5月26日下午2時00分到
    案執行，而否准其易科罰金及易服社會勞動之聲請等情，有
    聲請易科罰金、易服社會勞動案件初步審核表、受刑人聲明
    異議狀、臺東地檢署111年4月19日東檢熙丙111執455、111
    執聲他78字第1119005244號函文等附於臺東地檢署111年度
    執字第455號卷；易科罰金案件初核表、高雄地檢署111年執
    助字第344號執行傳票命令等附於高雄地檢署111年度執助字
    第344號卷為憑，並經本院依職權調取上開卷宗核閱無誤。
    依上開資料，足認受刑人於初次接獲臺東地檢署111年3月21
    日之執行傳票，並因此於同年4月11日具狀時，已敘明理由
    聲請准予易科罰金，則實質上已給受刑人陳述意見之機會，
    而臺東地檢署及高雄地檢署執行檢察官收受上開意見後，審
    酌受刑人之犯罪類型、再犯之高度危險性等因素，均認仍不
    應准許受刑人易科罰金及易服社會勞動，程序上受刑人已有
    充分表示意見之機會，並無違誤。查受刑人本案所為已屬其
    第2次違犯酒後駕車之公共危險案件，況受刑人未因前次110
    年5月酒後駕車，經高雄地檢署為緩起訴處分之前例而知所
    警惕，復於110年12月再犯酒駕，且本案之酒測值已達吐氣
    所含酒精濃度每公升0.81毫克，更因不勝酒力擦撞停放路旁
    之自用小客車及普通重型機車，顯見受刑人前曾有繳交緩起
    訴處分金10萬元之紀錄，仍不足使其知所警惕，且受刑人漠
    視酒後不得駕車之法令，嚴重危害自身及其他用路人之安全
    ，對刑罰之反饋效果極為薄弱，執行檢察官認本案如准予易
    科罰金，有「難收矯正之效」及「難以維持法秩序」所為判
    斷，即無不當，堪認執行檢察官上開本於法律所賦與指揮刑
    罰執行職權之行使，對本件具體個案所為之裁量判斷，並未
    有逾越法律授權、專斷等濫用權力之情事。
(三)依刑法第41條第1項但書規定，執行檢察官審酌得否易科罰
    金，係衡量國家對受刑人實施之具體刑罰權是否得收矯正之
    效及維持法秩序，倘其未濫用權限，自不得任意指摘為違法
    。聲明異議意旨表示受刑人係為拓展公司業務，與廠商交際
    應酬，在不得已之情況下遭人要求喝酒；且職業為鳳聖實業
    股份有限公司屏東預拌廠之副廠長，若其入監，公司將因而
    陷入停擺，影響公司及員工之生計；又家中有71歲之老母，
    配偶為家管並無收入，其尚需撫養9歲之女兒，甚有貸款330
    萬元須償還，其入監後配偶子女之生活因無收入，將陷入重
    大困難等個人、家庭及經濟因素之理由，均與考量受刑人是
    否有「難收矯正之效」及「難以維持法秩序」之認定無涉，
    非執行檢察官於決定是否准予易科罰金時所應斟酌審查之法
    定事由，要難憑此而認檢察官之執行指揮有何違法或不當。
四、綜上所述，本件臺東地檢署及高雄地檢署執行檢察官於指揮
    執行時均就其何以不能准許受刑人聲請易科罰金及易服社會
    勞動之原因，具體審查個案情形妥為考量，此乃執行檢察官
    本於法律所賦與指揮刑罰執行職權之行使，所為之判斷，其
    裁量權之行使經核並無違法或不當之情形。聲明異議意旨徒
    憑己見，任意指摘檢察官不得易科罰金及易服社會勞動之執
    行指揮為不當，難認可採。本件聲明異議為無理由，應予駁
    回。　
五、依刑事訴訟法第486條，裁定如主文。
中　　華　　民　　國　　111 　年　　8 　　月　　18　　日
                  刑事第一庭   法　官　施伊玶
以上正本證明與原本無異。
如不服本裁定，應於裁定送達後5日內向本院提出抗告狀（須附
繕本）。
「切勿逕送上級法院」　　　　　　　　　
　　　　　　　　　             書記官  劉嘉綸
中　　華　　民　　國　　111 　年　　8 　　月　　18　　日